【裁判字號】    97,訴,5037
【裁判日期】    980224
【裁判案由】    偽造文書等
【裁判全文】
臺灣臺中地方法院宣示判決筆錄          97年度訴字第5037號
公  訴  人  臺灣臺中地方法院檢察署檢察官
被      告  丁○○
選任辯護人  黃鈴律師
            何崇民律師
被      告  乙○○
選任辯護人  陳宏盈律師
上列被告等因偽造文書等案件（九十七年度偵字第二七六六○號
），經檢察官提起公訴，並聲請認罪協商，經本院合議庭裁定由
受命法官獨任進行認罪協商程序後，於中華民國九十八年二月二
十四日下午四時許，在本院第六法庭宣示判決，出席職員如下：
      法  官  莊秋燕
      書記官  楊賀傑
      通  譯
法官起立朗讀判決主文、犯罪事實要旨、處罰條文、附記事項，
及告以上訴限制、期間並提出上訴狀之法院，且諭知記載其內容
：
一、主    文：
    丁○○、乙○○共同犯行使變造私文書罪，各處有期徒刑捌
    月，均減為有期徒刑肆月，如易科罰金，均以銀元參佰元即
    新臺幣玖佰元折算壹日。又共同犯行使變造私文書罪，各處
    有期徒刑捌月，均減為有期徒刑肆月，如易科罰金，均以銀
    元參佰元即新臺幣玖佰元折算壹日，偽造之「戊○○」印文
    貳枚沒收。各應執行有期徒刑柒月，如易科罰金，均以銀元
    參佰元即新臺幣玖佰元折算壹日，偽造之「戊○○」印文貳
    枚沒收。均緩刑貳年。
二、犯罪事實要旨：
    丁○○係土地仲介業者，於民國九十四年間，原擬向甲○○
    買受坐落南投縣草屯鎮○○○段七九六、七九七地號之土地
    出售牟利，惟因資金不足，遂於同年五月間，另行決定邀集
    親人及友人合夥買地，而自己從中賺取仲介費牟利。遂邀集
    不知情之友人戊○○合夥買受上述土地，戊○○評估後認有
    利可圖而同意，合夥分成四股，戊○○之股數為一股，並先
    行交付由其所簽發，發票日分別為九十四年五月十三、二十
    三日，金額新臺幣（下同）四十萬元、四十五萬元，委託寶
    華商業銀行太平分行、合作金庫銀行臺中分行付款之支票二
    紙予丁○○供購地使用。丁○○另行邀集其先生己○○、其
    表親乙○○、友人丙○○及盧德華合夥，其等之股份各為一
    、一、○．五、○．五股。乙○○旋於同年五月間某日，代
    表合夥向甲○○出價一千萬元，準備購買上述土地靠近馬路
    之部分土地，惟因農地無法分割過戶而未成交。數日後，乙○○復與丁○○及姓名年籍不詳之成年人數名，共同前往查
    看上開土地，並向甲○○表示：「其等是合夥關係，有好幾
    股」等語，另出價一千三百餘萬元，擬買受上述二筆土地全
    部持分，經雙方議價後，同意以一千三百十六萬七千元成交
    。乙○○、丁○○旋於同年五月二十一日，經由楊雙喜代書
    之協助，與甲○○簽立不動產買賣契約書，並交付現金三十
    萬元。復於同年月二十四日，其等復持上述蔡振簽發之四十
    五萬元支票，連同另一張金額五十萬元之支票及現金五萬元
    （共計一百萬元）支付土地簽約款。惟丁○○與乙○○竟共
    同謀議虛報土地成交價格，以向戊○○溢收以不實土地成交
    價格計算之合夥出資額，其等共同基於意圖為自己不法之所
    有及行使變造私文書之犯意聯絡，於九十四年五月二十一日
    ，先向不知情之甲○○誆稱：「為了順利向銀行辦理貸款以
    給付購地款，須簽立另一份不動產買賣契約書，並將購地價
    格更改為一千五百八十五萬元」云云，致甲○○不疑有他，
    而同意簽立價金一千五百八十五萬元出售上述二筆土地之不
    動產買賣契約書。丁○○及乙○○為掩飾其等於九十四年五
    月二十四日，持戊○○交付之上述四十五萬元支票支付本件
    土地買賣之簽約款，復在該一千五百八十五萬元之不動產買
    賣契約書之用印款欄下方，以便條紙書寫：「7/5臺灣土地
    銀行太平分行本票新臺幣壹佰貳拾萬元正、帳號000000000
    、NO.PQ0000000」等文字後，浮貼在付款行庫、帳號、票號
    、到期日等欄位上，以掩蓋該等欄位上本來記載之內容：「
    1、華銀臺中分行本票伍拾萬元正，NO.AC0000000。2、合庫
    臺中分行本（應係支票之誤）票肆拾伍萬元正，NO.VA00000
    00（即戊○○交付丁○○之上開支票）。3、現金伍萬元正
    」等內容，影印變造該份不動產買賣契約書後，於同年五
    至七月間某日，出示戊○○而行使之，謊稱購地價金為一千
    五百八十五萬元，要求據此計算合夥出資額，致戊○○不疑
    有他，同意負擔三百九十六萬二千五百元之合夥出資額（計
    算式：1585萬元/4=396.25萬元）。戊○○之出資額，扣除
    上述二紙支票九十五萬元後，其於九十四年六月二十五日，
    以自己為貸款申請人，以上述二筆土地為擔保，並由合夥人
    己○○、乙○○擔任連帶保證人，向彰化銀行南投分行貸款
    一千一百萬元，作為給付甲○○作為購地餘款，其與合夥人
    間就該貸款部分，另行約定各自負擔額度（戊○○之額度為
    396.25萬元-95萬元=301.25萬元），據此溢收六十七萬零七
    百五十元（計算式：396.25萬元-《1316.7萬元/4=329.175
    萬元》=67.075萬元）之出資差額。嗣戊○○查覺有異，於
    九十六年十一月二十日，委請許桂挺律師函詢乙○○，質疑
    本件土地買受之價金不實，乙○○與蔡金商議後，另基於行
    使偽造私文書之犯意聯絡，由丁○○於不詳時間、地點，擅
    自偽造戊○○之印文於合夥契約書上，而以其名義製作戊○○與乙○○、己○○、盧德華、陳幸媛於「九十四年七月一
    日」成立合夥關係之合夥契約書而偽造之，並由乙○○持該
    不實之合夥契約書，交予不知情之黃英傑律師，由黃英傑律
    師於九十六年十一月二十六日，以英傑字第九六一一二六號
    函覆戊○○、許桂挺律師而行使之，致生損害於戊○○。
三、處罰條文：
    刑法第二十八條、第二百十六條、第二百十條、第三百三十
    九條第一項、第二百十九條、（修正前）第五十五條、第三
    十三條第五款、（修正前）第四十一條第一項前段、第二項
    、（修正前）第五十一條第五款、第七十四條第一項第一款
    ，刑法施行法第一條之一，（刪除前）罰金罰鍰提高標準條
    例第二條，中華民國九十六年罪犯減刑條例第二條第一項第
    三款、第七條。
四、附記事項：
    被告丁○○、乙○○應於民國九十八年二月十五日前共同
      支付六十二萬元之賠償金予告訴人戊○○。
    被告丁○○應於九十八年二月二十四日前應向財團法人博
      幼社會福利基金會支付六萬元，被告乙○○應於九十八年
      二月二十四日前應向亞洲大學司法保護暨社區關懷中心支
      付六萬元。
五、協商判決除有刑事訴訟法第四百五十五條之四第一項第一款
    於本訊問程序終結前，被告撤銷協商合意或檢察官撤回協商
    聲請者；第二款被告協商之意思非出於自由意志者；第四款
    被告所犯之罪非第四百五十五條之二第一項所定得以協商判
    決者；第六款被告有其他較重之裁判上一罪之犯罪事實者；
    第七款法院認應諭知免刑或免訴、不受理者情形之一，及違
    反同條第二項「法院應於協商合意範圍內為判決；法院為協
    商判決所科之刑，以宣告緩刑或二年以下有期徒刑、拘役或
    罰金為限」之規定者外，不得上訴。
六、如有上開可得上訴情形，得自收受宣示判決筆錄送達之日起
    十日內，向本院提出上訴書狀，上訴於第二審法院。
中    華    民    國    98    年    2     月    24    日
                         刑事第六庭   法  官  莊秋燕
                                      書記官  楊賀傑
以上正本證明與原本無異。
                                      書記官  楊賀傑
中    華    民    國    98    年    2     月    24    日


司法院資訊處製作；財團法人民間司法改革基金會備份。
